【裁判字號】    98,聲,1567
【裁判日期】    990331
【裁判案由】    返還提存物
【裁判全文】
臺灣桃園地方法院民事裁定            98年度聲字第1567號
聲  請  人  甲○○
相  對  人  丙○○
            辛○○
            癸○○
            戊○○
            丁○○
            壬○○
            乙○○
            庚○○
            己○○
上列當事人間聲請返還擔保金事件，本院裁定如下：
    主  文
本院九十六年度存字第二九九號提存事件，聲請人所提存之提存
物即新臺幣壹佰柒拾伍萬貳仟元，就相對人丙○○、辛○○、癸○○、戊○○、壬○○、乙○○、庚○○、己○○部分，准予返
還。
聲請人其餘聲請駁回。
    理  由
一、聲請意旨略以：聲請人前依本院95年度裁全字第11904 號民
    事裁定為擔保假扣押執行，曾提供新臺幣（下同）1,752,00
    0 元為擔保金，並以本院96年度存字第299 號擔保提存事件
    提存在案。茲因上開假扣押裁定業經撤銷，且聲請人撤回假
    扣押之執行，並催告相對人於一定期間內行使權利，惟期限
    已經過而未見相對人行使，爰依法聲請裁定返還上開擔保金
    等語，並提出本院96年度存字第299 號提存書影本、98年度
    全聲字第139 號、第162 號民事裁定、98年11月19日桃院永
    96執全四字第247 號函、通知行使權利函暨回執為證。
二、相對人丙○○、辛○○、癸○○、戊○○、壬○○、乙○○
    、庚○○、己○○部分：
    (一)按訴訟終結後，供擔保人證明已定20日以上之期間，催告
      受擔保利益人行使權利而未行使者，法院應依供擔保人之
      聲請，以裁定命返還其提存物，民事訴訟法第104 條第1
      項第3 款定有明文。依同法第106 條規定，上開規定於其
      他依法令供訴訟上之擔保者準用之。而訴訟終結，宜從廣
      義解釋，包括執行程序終結在內。故債權人於執行程序終
      結後，定20日以上之期間催告受擔保利益人行使權利而未
      行使者，法院即得依上開規定裁定准許返還提存物。
    (二)經查，聲請人主張上開事實，業據提出上開證物供本院查
      對無訛，本院並依職權調取本院95年度裁全字第11904 號
      民事裁定暨執行卷宗、96年度存字第299 號提存卷宗、98
      年度全聲字第139 號、第162 號民事卷宗查閱無訛，復向
      本院及臺灣臺北地方法院查詢無誤，有本院民事紀錄科查
      詢表2 紙、99年2 月25日北院隆文查字第0990000753號函
      1 紙附卷可憑，堪信上開主張為真正，依上揭說明，聲請
      人就相對人丙○○、辛○○、癸○○、戊○○、壬○○、
      乙○○、庚○○、己○○部分之聲請，核無不合，應予准
      許。
三、相對人丁○○部分：
    (一)民事訴訟法第104 條第1 項所謂「應供擔保之原因消滅」
      係指受擔保利益人無損害發生或假執行之債權人本案全部
      勝訴確定或已賠償受擔保利益人之損害而言。所謂「訴訟
      終結」，在因假扣押或假處分所供擔保之情形，因該擔保
      係為保障受擔保利益人因不當假扣押或假處分所受損害而
      設，倘執行法院已依假扣押或假處分裁定實施假扣押或假
      處分之執行，則在供擔保人撤回假扣押或假處分之執行前
      ，受擔保利益人所受損害仍可能繼續發生，損害額既未確
      定，自無強令其行使權利之理。故在假扣押或假處分所供
      之擔保，供擔保人依民事訴訟法第106 條準用同法第104
      條第1 項第3 款規定，聲請以裁定命返還其擔保金之場合
      ，必供擔保人已撤回假扣押或假處分之執行，始得謂與該
      款所定之「訴訟終結」相當，而得依該條款行使定期催告
      之權利。因此條文所謂「訴訟終結」雖宜從廣義解釋，包
      括本案訴訟終結或執行程序終結在內，惟仍須債權人撤回
      假扣押或假處分執行之聲請，並定20日之期間催告受擔保
      利益人行使權利而未行使者，始符合供擔保人聲請返還擔
      保金之要件。
    (二)復查，聲請人上開假扣押強制執行事件所查封之相對人丁○○之不動產，嗣雖經聲請人撤回假扣押之執行，並經桃
      園縣楊梅地政事務所塗銷查封登記，惟聲請人寄發通知行
      使權利函予相對人丁○○，催告其於20日內行使權利，然
      該通知因招領逾期而被退回，未經相對人丁○○收受，有
      聲請人提出之信封1 紙為證，揆諸上開說明，聲請人催告
      相對人行使權利仍不符合「於訴訟終結後定20日以上之期
      間催告相對人丁○○行使權利，而相對人未為行使」之要
      件。是本件依聲請人所陳述之情形，尚難謂其應供擔保之
      原因消滅，且不符合訴訟終結後已定20日以上之期間催告
      相對人丁○○行使權利，而相對人丁○○未為行使，或相
      對人丁○○同意返還之要件，聲請人就相對人丁○○聲請
      返還擔保金，自不能准許，應予駁回。
四、爰裁定如主文。
中    華    民    國    99    年    3     月    31    日
                  民事第三庭  法  官  陳心婷
以上正本證明與原本無異。
如對本裁定抗告須於裁定送達後10日內向本院提出抗告狀，並應
繳納抗告裁判費新台幣1,000 元。
                              書記官  林君燕
中    華    民    國    99    年    3     月    31    日

司法院資訊處製作；財團法人民間司法改革基金會備份。
